---
title: "Codebuch"
subtitle: "zur Arbeit „Polarisierung geschlechtergerechter Sprache. Eine empirische Analyse anhand von Individualdaten, Bundestagsanträgen und Facebook-Posts“"
author: "Jakob Krueger"
date-format: DD.MM.YYYY
date: 08-23-2024

bibliography: references.bib
cite-method: citeproc
csl: springervs.csl

language:
  lang: de
  ui:
    chapter_name: ""
  label:
    fig: 'Abbildung '
    tab: 'Tabelle '
    eq: 'Gleichung '
  section-title-appendices: "Anhang"

lang: de
quot-lang: de
toc: true
include-before:
- '`\newpage{}' # nach Titelseite kommt ein Seitenumbruch, dann erst das TOC
#linestretch: 1.5
#crossref:
#  lot-title: "Tabellenverzeichnis"

format:
  pdf:
    #documentclass: scrreprt
    fontsize: 12pt
    classoption: oneside #bei digitalen Arbeiten oneside!
    geometry:
      - top=20mm
      - left=15mm
      - right=15mm
      - bottom=30mm
    keep-tex: true
    fontenc: T1
    fig-cap-location: top
    include-in-header:
      - text: |
      #- file: LaTeX/macros.tex
    number-sections: true
    csquotes: true
    filters: [pandoc-quotes.lua]
    keep-md: false
    linkcolor: black
    
editor:
  render-on-save: false
  visual: true

header-includes:   
  - \usepackage{setspace}   #Package um Zeilenabstand zu wechseln
  - \onehalfspacing   #Zeilenabstand 1.5
  - \pagenumbering{gobble}  #Seitenzahlen Unterdrücken bis Kapitel 1
  #- \usepackage{colortbl}\rowcolors{1}{white}{lightgray!50} #Zeilen in Tabellen 'striped'
  - \hyphenation{Ho-mo-ge-ni-sie-rung Selbst-po-si-tio-nie-rung Schuld-zu-wei-sung Wie-der-her-stel-lung Volks-kom-pe-tenz}
---

\newpage { }

\pagenumbering{arabic}

Überblick über

-   Kodierungsprozess

    -   genaue Vorgaben, wie beim Kodieren vorgegangen wird, explizite Anleitung, Beschreibung der Kategorien

-   verwendete Kategorien und Unterkategorien

1.  Definitorischer Rahmen

    1.  Informationen über die Untersuchung (ausgliedern aus definitor. Rahmen)
        -   Grundgesamtheit der Analyse

        -   Bestimmung der zu untersuchenden Medien (+ Begründung)
    2.  Ziel, Forschungsfrage, Hypothesen
    3.  Definition der wichtigen Begriffe für die Kategorien
    4.  Definition der Untersuchungs- und Analyseeinheiten
        -   Auswahl der Beiträge

        -   Welche Einheiten werden untersucht, warum?

        -   Unterschiedliche Ebenen in Analyseeinheiten
    5.  Definition der Aufgreifkriterien
        -   Wann wird etwas in die Analyse aufgenommen

        -   hier: bestimmte Begriffe (Lexika)
    6.  Beschreibung der Vorgehensweise
    7.  

2.  Kategoriensystem

    1.  Kategorie 1 mit Ausprägungen (plus Definition und Kodierbeispiel)
    2.  Kategorie 2...
    3.  Kategorie n...

    -   formale Kategorien

        -   Datum, Autor\*in, Legislatur, ggf. Zeiteinheit

    -   inhaltliche Kategorien

        -   Populismus

    -   numerisches Relativ oder vorhanden/nicht vorhanden

    -   Kategoriensystem muss vollständig sein -\> alle Aspekte der Forschungsfrage abdecken

    -   Kategoriensystem muss trennscharf sein -\> Kategorien schließen sich gegenseitig aus

    -   Validität:

        -   Vollständigkeit!

        -   geht zu Lasten der Reliabilität -\> je detaillierter die Codes, desto fehleranfälliger die Codierung

    -   Reliabilität:

        -   gleiche Kodierung bei versch. Kodierer\*innen

        -   Intracoderreliabilität: gleicher Kodierer zu versch. Zeitpunkten

        -   Intercoderreliabilität: versch. Kodierer\*innen

        -   Errechnung eines Quotienten

3.  Anhang

    1.  Tabellarische Übersicht über Kategorien
    2.  (Muster-)Codebogen

-   Analyseeinheiten, Kodiereinheiten etc. benennen

------------------------------------------------------------------------

Informationen über die Untersuchung

-   Grundgesamtheit der Analyse

-   Bestimmung der zu untersuchenden Medien

# Definitorischer Rahmen

## Untersuchungsziel, Forschungsfragen, Hypothesen

*aus Arbeit übernehmen*

Das Ziel der Untersuchung ist, herauszufinden, welche Parteien das Thema geschlechtergerechte Sprache populistisch behandeln.

-   kurz und knapp

## Definition wichtiger Begriffe

*aus Arbeit übernehmen*

Bundestagsparteien

Populismus

Geschlechtergerechte Sprache

Es gibt zahlreiche Formen geschlechtergerechter Sprache, exemplarisch seien an dieser Stelle das Binnen-I (StudentInnen), die Beidnennung (Studentinnen und Studenten), die Substantivierung von Präsenspartizipien (Studierende) sowie Zeichensetzungen innerhalb von Wörtern wie zum Beispiel der Gender-Gap (Student_innen), der Gender-Stern (Student\*innen) oder auch der Doppelpunkt (Student:innen) sowie das generische Femininum (Studentinnen) genannt.[^codebuch-1]

[^codebuch-1]: Streng genommen ist das generische Maskulinum auch eine Form geschlechtergerechter Sprache, allerdings entlädt sich gerade an dieser Form die größte Kritik der feministischen Linguistik, sodass an dieser Stelle davon abgesehen wurde, es explizit zu nennen. Mehr dazu in der Arbeit.

## Definition der Auswahleinheit

Eine Übersicht über die Eigenschaften der Auswahleinheit, das „Untersuchungsmaterial für die Medieninhaltsanalyse“ [@rössler2017: 53], findet sich in @tbl-auswahleinheit.

```{r auswahleinheit}
#| label: tbl-auswahleinheit
#| tbl-cap: Auswahleinheit
#| echo: false
#| warning: false
#| message: false

library(dplyr)
auswahleinheit <- readxl::read_excel("../files/auswahleinheit.xlsx", range = "A1:B7") ## Achtung ändern!
options(knitr.kable.NA = "")
auswahleinheit %>% 
  kableExtra::kable(booktabs = T, linesep = "") %>% 
  kableExtra::kable_styling(bootstrap_options = c("striped", "hover", "condensed"), 
                latex_options = c("striped", "hover", "condensed"), 
                font_size = if(knitr::is_latex_output()){10} else {14},) %>% 
  kableExtra::column_spec(1, width = "12em")  %>% 
  kableExtra::column_spec(2, width = "25em")
options(knitr.kable.NA = "---")

```

## Definition der Analyseeinheit(en)

Als Analyseeinheit werden „jene Elemente aus dem Untersuchungsmaterial \[bezeichnet\], für die im Rahmen der Codierung eine Klassifizierung vorgenommen wird“ [@rössler2017: 75]. Dabei ist zu beachten, dass der „Auflösungsgrad der Analyseeinheit \[...\] die Detailliertheit der Auswertungen (Analysetiefe) \[bestimmt\]“ [@rössler2017: 76]. Es sind alle Posts Teil der Analyseeinheit, die die Auswahlkriterien (siehe @tbl-auswahleinheit) erfüllen. Das bedeutet, dass es sich um eine Vollerhebung handelt, da die Grundgesamtheit mit den untersuchten Posts übereinstimmt: Sämtliche Facebook-Text-Posts der Bundestagsparteien im Zeitraum des 24.10.2017 bis zum 19.06.2024, die geschlechtergerechte Sprache thematisieren.

## Definition der Codiereinheiten

Als formale Codiereinheiten fungieren die Erstellungszeit, der Urheber beziehungsweise die Partei, die den Post veröffentlicht hat, WEITERE ZEITEINTEILUNGEN. Alle formalen Kriterien werden automatisiert erfasst und nicht von Codierer\*innen codiert.\
Inhaltliche Codiereinheiten sind die neun Populismus-Dimensionen, die weiter unten ausführlich beschrieben sind.

Codiereinheit:

-   formale: Autor, Datum, ...

-   inhaltlich: thematische Einheit: 9 Populismus-Dimensionen

## Definition der Kontexteinheit

Das Hilfskonstrukt der Kontexteinheit kommt in dieser Analyse nur bedingt zum Einsatz, da jeweils der gesamte Text eines Posts erfasst wird und als Grundlage für die Codierung dient. Allerdings wird als Kontexteinheit das Datum des Posts betrachtet, um Aprilscherz-Posts intentionsgemäß codieren zu können. Eine weitere Einsatzmöglichkeit wäre zwar, gegebenenfalls vorhandene Bild- und Videoanhänge der Posts als Kontexteinheit zu nutzen, allerdings wurden selbige aus forschungspragmatischen Gründen ausgeschlossen, sodass eine Betrachtung als Kontexteinheit eine ungleiche Betrachtung der Posts als Gesamtheit bedeuten würde, weswegen davon abgesehen wird.

## Beschreibung der Vorgehensweise

-   Flussdiagramm bietet sich an (siehe Rössler 99)
-   ggf. mehrfaches Lesen, um auf verschiedene Dimensionen achten zu können

```{mermaid vorgehensweise}
%%| label: fig-vorgehensweise
%%| fig-cap: Visuelle Darstellung der Vorgehensweise. Eigene Abbildung.
%%| fig-width: 4

flowchart TD
  1([Zeile des Posts aufrufen]) --> 2([Post lesen])
  2 --- 3{"Überprüfung: Ist
  Filtervariable TRUE?"}
  3 --> |ja| 4([Post komplett ansehen])
  4 --- 5["`**Codierung**
  Homogenisierung
  Idealisierung
  Selbstpositionierung
  Konzeptkritik
  Moralkritik
  Schuldzuweisung
  Medienkritik
  mehr Volkskompetenzen
  weniger Elitenkompetenzen`"]
  5 --> 6([Codierung des Posts abschließen])
  6 --> 7{"Gibt es noch 
  weitere Posts?"}
  7 --> |ja| 8([In die nächste Zeile springen])
  8 --> 2
  7 --> |nein| 9([Codierung abschließen])
  3 --> |nein| 7

```

# Kategoriensystem und Codieranweisungen

-   formale Kategorien werden automatisiert erfasst

-   Kategorien erschöpfend, disjunkt (Rössler 10-102) -\> Vollständigkeit, Trennschärfe und nur relevante Sachverhalte

-   Datenniveau (Nominal -\> 0/1)

Das Kategoriensystem sollte im Allgemeinen genauso wie die einzelnen Kategorien vollständig und trennscharf sein sowie ausschließlich die relevanten Sachverhalte abdecken [vgl. @rössler2017: 101-102]. Die Entwicklung des Kategoriensystems erfolgte deduktiv, also theoriegeleitet [vgl. @brosius2022: 175] in Anlehnung an @spieß2020 und @ernst2017.

Beispiel: Rössler 107

Populismus als Konstrukt kann wie oben definiert in drei Hauptkategorien (Volksnähe, Elitenkritik, Wiederherstellung der Volkssouveränität) unterteilt werden, die sich in insgesamt neun Unterkategorien ausdrücken. Die Kategorien Homogenisierung, Idealisierung und Selbstpositionierung stehen für Volksnähe, die Kategorien Konzeptkritik, Moralkritik, Schuldzuweisung und Medienkritik für Elitenkritik und die Kategorien mehr Volkskompetenzen und weniger Elitenkompetenzen für die Wiederherstellung der Volkssouveränität. Im Folgenden werden alle Unterkategorien ausführlich beschrieben.

Die formalen Kategorien wurden bis auf die Kategorie „Hauptthema“ automatisiert erfasst.

Es wird ausschließlich der Kontext der Äußerungen zu geschlechtergerechter Sprache beachtet, nicht der gesamte Post.

***Wichtig: die Beispiele sollten jeweils noch erklärt werden!***

***Problemstellen:***

-   Umgang mit Gender-Zwang

-   Umgang mit Darstellung als Eintreten für „das“ richtige

    -   Selbstbezeichnung als patriotisch = Selbstpositionierung?

-   Kritik zwischen den Zeilen

-   Was bedeutet weniger Elitenkompetenz?

    -   auch schon wenn es heißt: GeS hat im ÖRR nichts verloren?

fehlt noch:

-   Hauptthema

## Hauptthema

Als Hauptthema ist ein Post dann zu erfassen, wenn geschlechtergerechte Sprache die zentrale Rolle im Text einnimmt. Das ist der Fall, wenn ein Post ausschließlich geschlechtergerechte Sprache thematisiert, aber auch wenn eine deutliche Mehrheit des Textes davon handelt. Auch Mittel der Hervorhebung wie Überschriften (beispielsweise markiert durch Zeichenketten wie „+++“) sind bei der Bewertung miteinzubeziehen. Als Teil bloßer Aufzählungen von zwei oder mehr Themen ist der Post nicht als Hauptthema zu erfassen.

## Volksnähe

Volkszentriertheit zeichnet sich durch die Vorstellung aus, „dass es ein durch einen gemeinsamen homogenen Willen gekennzeichnetes ‚Volk‘ gebe“ [@lewandowsky2022: 18]. Das „Volk“ entspricht dabei nicht dem Staatsvolk [vgl. @lewandowsky2022: 18]. Vielmehr ist es eine „imagined community“ [@mudde2004: 546], die konstruiert ist und so nicht existiert [vgl. @mudde2017: 31-32]. Wichtig ist die strikte Abgrenzung zur „korrupten Elite“: Populist\*innen sehen Volk und Elite als „schwarz“ und „weiß“ [vgl. Meyer 2006: 82 zit. n. @spieß2020: 225], wobei der Unterschied zwischen beiden normativ, nicht empirisch ist [vgl. @mudde2004: 544].

### Homogenisierung

Unter Homogenisierung wird die angebliche Homogenität des Volkes verstanden. Dies bezieht sich auf zwei Ebenen: einerseits auf die Identität des Volkes [vgl. @lewandowsky2022: 18]. Das Volk hat demnach dieselben Interessen und Präferenzen, wobei der Common Sense des Volkes den Special Interests der Eliten gegenübersteht [vgl. @mudde2017: 33]. Dies kann sich bei rechten und linken Akteuren unterscheiden: Erstere verstehen eine gemeinsame Kultur oder Ethnie unter dem Volk, zweitere eher marginalisierte Gruppen [vgl. @lewandowsky2022: 19]. Auf der anderen Seite bezieht sich Homogenität auch auf den politischen Willen des Volkes als Ganzes, den nur die Populist\*innen wirklich repräsentierten [vgl. @lewandowsky2022: 19-20]. Zusammenfassend ist bei der Kategorie Homogenisierung die Ausprägung vorhanden zutreffend, wenn das Volk implizit oder explizit als eine homogene Masse dargestellt wird, die eine einheitliche Meinung beziehungsweise ein einheitliches Interesse hat.\
Dies trifft zu, wenn beispielsweise vom „Volk“, der „Nation“, den „Deutschen“, den „Bürger\*innen“ oder auch von einer „normalen“ oder der „Normalbevölkerung“ gesprochen wird. Wenn also davon gesprochen wird, dass „Gendersprache \[...\] die Menschen auf die Palme \[bringt\]“ [@csu2024], handelt es sich um eine Homogenisierung, da von „den“ Menschen gesprochen wird. Wenn allerdings von einer „große\[n\] Mehrheit der Deutschen“ [@csu2023] gesprochen wird, die Gendern ablehne, handelt es sich nicht um eine Homogenisierung, da ein Verhältnis (große Mehrheit) eine Relativierung und damit keine Generalisierung und keine Homogenisierung darstellt. Auch wenn von „unserer Sprache“ gesprochen wird, handelt es sich um eine Homogenisierung, da impliziert wird, daraus leiteten sich bestimmte Interessen und Werte ab, die verschiedenen Perspektiven auf Sprache, die in der Bevölkerung ohne Frage existieren, nicht gerecht wird.

### Idealisierung

Das Volk wird idealisiert dargestellt, in dem ihm positive Attribute zugeschrieben werden. Die Konnotationen können zum Beispiel Aufrichtigkeit, Anstand, Fleiß oder auch der viel zitierte gesunde Menschenverstand sein [vgl. @lewandowsky2022: 19; vgl. @spieß2020: 225]. Weitere Beispiele wären, wenn von einem außerordentlichen Gemeinschaftssinn gesprochen wird oder positiv konnotierte Adjektive in Kombination mit Volk oder Synonymen im Sinne der Kategorie Homogenisierung verwendet werden wie in „die kleinen Leute“, „der einfache Bürger“, „das hart arbeitende Volk“, „die normale Bevölkerung“.

### Selbstpositionierung

Die Kategorie wird mit der Ausprägung vorhanden versehen, wenn der Akteur sich als Fürsprecher des Volkes darstellt, sich also positiv gegenüber dem Volk positioniert, sodass der Eindruck aufkommt, er würde sich mit dem Volk identifizieren. Das ist auch der Fall, wenn der Akteur für „das Richtige“ eintritt, da das Volk der Populist\*innen eine wertebasierte Zuteilung ist, die beispielsweise auch mit dem „gesunden Menschenverstand“ gleichzusetzen ist. Dementsprechend ist ein Eintreten für „das Richtige“ auch ein Eintreten für das Volk – selbst wenn dieses nicht explizit genannt wird. Hinzukommen kann das populistische Charakteristikum des dezidiert moralischen Anspruchs, „dass einzig die Populisten das wahre Volk vertreten“ [vgl. @müller2016: 188]. Die Selbstbezeichnung als patriotische Partei gilt damit als eine Selbstpositionierung.

Beispiel

## Elitenkritik

Unter Elitenkritik, auch Anti-Establishment-Haltung, wird die Ablehnung der „Elite“ verstanden, die ebenso wie das Volk eine homogene Gruppe ist [vgl. @lewandowsky2022: 20] und die Antithese des Volkes darstellt [vgl. @mudde2017: 32]. Im Fokus dieser Ablehnung steht die Behauptung, dass die Eliten, womit verschiedenste Formen (politisch, kulturell, intellektuell, wirtschaftlich,...) gemeint sein können [vgl. @mudde2017: 33], nur ihren eigenen Interessen folgt und sich auf die Kosten des Volkes bereichert [vgl. @spieß2020: 225; vgl. @mudde2004: 546]. Sie ist „korrupt, inkompetent, abgehoben, entrückt vom Volk und seinen Nöten“ [@lewandowsky2022: 21] und kreiert Probleme, die mit den Problemen der kleinen Leute nichts zu tun haben [vgl. @schmiege2023: 438; vgl. @mudde2017: 33]. Die zentrale Abgrenzung zum Volk erfolgt über die Moral [vgl. @mudde2017: 32], weitere Dimensionen wie Klasse oder Nation können durch die Ergänzung anderer Ideologien ebenso auftauchen [vgl. @mudde2017: 32].

### Konzeptkritik

Als Konzeptkritik wird das Anzweifeln oder Kritisieren von fachlichen Kompetenzen oder persönlicher Eigenschaften einzelner Akteur\*innen, die der Elite zugeschrieben werden, verstanden. Dabei reicht auch ein Infragestellen zur Codierung aus. Wichtig ist, dass ein konkreter Akteur vorhanden sein muss. Dabei kann es sich um Universitäten, die Regierung oder um bestimmte Medien handeln. Auch ein einzelner Wissenschaftszweig ist noch als konkreter Akteur zu codieren. Eine rein inhaltliche Kritik zählt nicht als Konzeptkritik. Ein Beispiel wäre, wenn wissenschaftlichen Studien die Wissenschaftlichkeit abgesprochen wird.[^codebuch-2] Genauso würde der Satz „Es ist fraglich, ob das betreffende Ministerium den nötigen Sachverstand zu Rate gezogen hat“ als Konzeptkritik aufgefasst werden.

[^codebuch-2]: Selbstverständlich ist Kritik an wissenschaftlichen Studien per se kein Populismus und nicht Teil der Konzeptkritik. Allerdings bewegen wir uns mit dieser Analyse außerhalb des wissenschaftlichen Diskurses – sowohl in Bezug auf die untersuchten Akteure als auch hinsichtlich des Mediums. Insofern kann in diesem Beispiel die Kategorie der Konzeptkritik als vorhanden betrachtet werden.

### Moralkritik

Moralkritik kann festgestellt werden, wenn der Elite vorgeworfen wird, eigene Interessen über das Gemeinwohl zu stellen. Dabei ist vor allem das moralisierende Element essenziell. Vorwürfe wie eine Ideologisierung sind ebenso als Moralkritik zu codieren, da sie den Vorwurf enthalten, einer Ideologie verfallen zu sein, statt den Interessen des Volkes zu dienen. Auch der Vorwurf, Gemeinwohlinteressen zu ignorieren, ist eine Moralkritik, da daraus – unter der Prämisse, dass jede\*r Interessen verfolgt – logisch folgt, dass andere Interessen gewichtiger für die Elite sind als die Gemeinwohlinteressen.

Eine Moralkritik kann zum Beispiel der Ausspruch sein, Abgeordnete seien dem Volk verpflichtet – obwohl unsere Demokratie „nur das freie, nicht das imperative Mandat \[kennt\]“ [@müller2016: 189]. Ein weiteres Beispiel für diese Kategorie ist folgender Satz: „Abgeordneter XY sitzt eigentlich nur im Bundestag, um sich selbst zu bereichern.“ Oder auch: „Die Regierung dient mehr der eigenen Ideologie als der Bevölkerung“. Ausdrücke wie „Gender-Quatsch“, „Gendersprech“ (in Anlehnung an das Neusprech aus George Orwells 1984), „Gender-Irrsinn“, „Gender-Ideologie“, „Gender-Unfug“ oder auch „Gender-Wahn“ sind in der Regel immer als Moralkritik zu codieren. Nur in Ausnahmefällen, wenn der Akteur nicht seinen eigenen Standpunkt äußert, weil er beispielsweise zitiert, erfolgt keine Codierung.

### Schuldzuweisung

Als Schuldzuweisung wird aufgefasst, was der Elite vorwirft, für bestehende Missstände verantwortlich zu sein. Darunter fällt auch das Verhindern von der Behebung von Missständen aufgrund falscher Politik, wodurch sich die Elite einer Mitverantwortung schuldig macht. Eingeschlossen ist also auch der Vorwurf, die Elite würde sich auf falsche Probleme fokussieren. Exemplarisch würde folgender Satz als Schuldzuweisung bewertet werden: „Statt sich mit den wirklichen Problemen dieses Landes zu beschäftigen, werden Geld und Ressourcen in unnützes Gender-Mainstreaming gesteckt.“

### Medienkritik

Einer etwas anderen Logik folgt die Kategorie Medienkritik, die erfüllt ist, wenn Medien kritisiert werden, worunter auch Verlage wie der Duden gezählt werden. Ein Beispiel: „Der öffentlich-rechtliche Rundfunk ist keine richtige Presse, sondern Staatsfunk.“

## Wiederherstellung der Volkssouveränität

Schließlich steht die Wiederherstellung der Volkssouveränität für die Forderung, die Macht in die Hände des Volkes (zurück) zu geben [vgl. @spieß2020: 225]. Die Politik soll sich demnach vollständig durch den Volkswillen formen, wodurch konstitutionelle Elemente der liberalen Demokratie (unter anderem Gewaltenteilung, Schutz von Minderheiten) implizit oder explizit in Frage gestellt werden [vgl. @spieß2020: 225-226].

### mehr Kompetenzen für das Volk

Die Kategorie ist erfüllt, wenn der Akteur mehr Befugnisse oder Kompetenzen für das Volk fordert. Auch die Forderung, ein Akteur solle sich mal nach der Volksmeinung richten, ist zu codieren. Das kann beispielsweise die Forderung nach mehr direkter Demokratie, mehr Mitentscheidung oder mehr Partizipation sein.

### weniger Kompetenzen für die Elite

Die Kategorie ist erfüllt, wenn der Akteur der Elite ihre vorhandenen Befugnisse oder Kompetenzen abspricht, sie also reduzieren oder minimieren will. Darin inbegriffen sind Forderungen, die der Elite Dinge, die sie im Moment tun kann, absprechen will. Beispielsweise ist die Aussage „Wir sind gegen einen Genderzwang“ zu codieren, weil der Elite die (wenn auch potentielle) Macht genommen werden soll, einen (angeblichen) Genderzwang auszuüben. Auch Verbote für die Elite fallen darunter, also wenn dem öffentlich-rechtlichen Rundfunk die Nutzung geschlechtergerechter Sprache verboten werden soll.

Der Satz „Für uns ist klar: Wer gendern mag, soll gendern, aber niemand darf dazu gezwungen werden.“ [@csu2023] ist zu codieren, da „Genderzwang“ in einem ablehnenden Kontext gesetzt wird.

# Anhang

## Tabellarische Übersicht über die Kategorien

```{r kategoriensystem}
#| label: tbl-kategoriensystem
#| tbl-cap: Tabellarische Übersicht über die Kategorien
#| echo: false
#| warning: false
#| message: false
#| #eval: false
#| #include: false

library(dplyr)
kategoriensystem <- readxl::read_excel("../files/kategoriensystem.xlsx", range = "A1:D10") ## Achtung ändern!
options(knitr.kable.NA = "")
kategoriensystem %>% 
  kableExtra::kable(booktabs = T, linesep = "") %>% 
  kableExtra::kable_styling(bootstrap_options = c("striped", "hover", "condensed"), 
                latex_options = c("striped", "hover", "condensed"), 
                font_size = if(knitr::is_latex_output()){10} else {14},) %>% 
  kableExtra::column_spec(1, width = "4em")  %>% 
  kableExtra::column_spec(2, width = "7em") %>% 
  kableExtra::column_spec(3, width = "8em") %>% 
  kableExtra::column_spec(4, width = "18em")
options(knitr.kable.NA = "---")

```

| Konstrukt  | Hauptkategorien                         | Unterkategorien           | Merkmale                                                                                                             |
|---------------|---------------|---------------|---------------------------|
| Populismus | Volksnähe                               | Homogenisierung           | Darstellung als homogene Masse mit einheitlicher Meinung beziehungsweise einheitlichem Interesse                     |
|            |                                         | Idealisierung             | idealisierte Darstellung durch Zuschreibung positiver Attribute                                                      |
|            |                                         | Selbstpositionierung      | Akteur stellt sich dar, als identifiziere er sich mit dem Volk, als sei er Fürsprecher oder Teil des Volkes.         |
|            | Elitenkritik                            | Konzeptkritik             | Kritik an fachlicher Kompetenz oder persönlichen Eigenschaften einzelner Akteure, die der Elite zugeschrieben werden |
|            |                                         | Moralkritik               | Vorwurf an Elite, eigene Interessen über das Gemeinwohl zu stellen                                                   |
|            |                                         | Schuldzuweisung           | Vorwurf an Elite, für Missstände verantwortlich zu sein                                                              |
|            |                                         | Medienkritik              | Medien werden Adressat der Kritik                                                                                    |
|            | Wiederherstellung der Volkssouveränität | mehr Volkskompetenzen     | Forderung nach mehr Befugnissen/Kompetenzen für das Volk                                                             |
|            |                                         | weniger Elitenkompetenzen | Forderung nach weniger Befugnissen/Kompetenzen für die Elite                                                         |

: Kategorienschema {.striped}

### Kategorien

#### Volksnähe

Spieß et al.:

-   Volk als homogene Gruppe

-   Zuschreibung positiver Attribute

-   Identifikation des Akteurs mit dem Volk

Ernst et al.:

-   Betonung der Tugenden des Volkes

-   Leistungen des Volks loben

-   Volk als monolithisch (sehr homogen)

-   Nähe zum Volk betonen

Lewandowsky et al.:

-   Mehrheitsdezisionismus

-   Direkte Demokratie

#### Elitenkritik

Spieß et al.:

-   Konzeptkritik (fachliche Kompetenzen / persönl. Eigenschaften bemängelt)

-   Moralkritik (Eigeninteressen der Elite über Gemeinwohl gestellt)

-   Schuldzuweisung (Elite für Missstände verantwortlich gemacht)

-   Medienkritik (andere Logik: Medien als Elite adressiert)

Schmiege et al.:

-   Elite allgemein

-   ausländische Politiker\*innen und Regierungen

-   Politische Elite

-   Staatliche Elite

-   Wissenschaftliche Elite

-   Wirtschaftliche Elite

-   Mediale Elite

Ernst et al.:

-   Elite diskreditieren

-   Elite beschuldigen

-   Elite vom Volk distanzieren

Lewandowsky et al.:

-   Kritik an nationaler Demokratie und ihren Akteuren

-   Kritik an Europäischer Union

-   Kritik an Medien

#### Wiederherstellung der Volkssouveränität

Spieß et al.:

-   Forderung nach Kompetenzen für das Volk

-   Absprache der Kompetenzen der Elite

Ernst et al.:

-   Forderung nach mehr Kompetenzen für das Volk

-   Ablehnung von mehr Kompetenzen für die Elite

# Literaturverzeichnis
